臺灣臺北地方法院刑事判決　　　　　　　 93年度易字第398號
公　訴　人　臺灣臺北地方法院檢察署檢察官
被　　　告　丙○○
　　　　　　乙○○
共同選任辯護人　林世芬律師
　　　　　　　　陳秀卿律師
上列被告等因妨害公務案件，經檢察官聲請以簡易判決處刑（92
年度偵字第15612號），本院台北簡易庭認不宜以簡易判決處刑
，簽請移由本院普通庭審理判決如下：
    主  文
丙○○、乙○○共同對於公務員所施查封之標示，為違背其效力
之行為，各處拘役伍拾日，如易科罰金，均以參佰元折算壹日。
    事  實
一、丙○○、乙○○（現為執業律師）係姐妹關係，明知其等父
    親唐金登（已歿）所有坐落臺北市○○區○○段2小段第365
    地號土地及其上門牌號碼為臺北市信義區○○○路○段512號
    3樓之3、5樓之4等2棟建物，已經債權人陳浩然向本院聲請
    查封，並經本院於民國（下同）91年2月27日，以91年度民
    執午字第2764號給付票款強制執行事件，前往上開不動產執
    行查封，而將該查封標示黏貼於前揭5樓之4房屋門牌號碼下
    方之牆面上，詎丙○○因恐子女返家見到查封公告心理受影
    響，尋思以何方式解決，而因乙○○係執業律師，丙○○乃
    打電話尋問乙○○，乙○○告知可以物品將該查封公告遮住
    ，二人乃共同基於違背前開查封效力之謀意之聯絡，由丙○○於同年月27日中午12時許，在該查封公告上貼上載有「愛
    上螢火蟲」等字樣之黑色海報（海報四周以雙面膠貼牢，起
    訴書記載係丙○○、乙○○共同於同年月20日上午六時許所
    黏貼，公訴檢察官於辯論庭已更正如上述），遮蔽全部查封
    公告，使他人無法知悉該房屋遭查封之事實，而為違背該查
    封標示效力之行為。嗣居住該棟大樓5樓之5住戶即陳浩然之
    岳父甲○○發現報警而得知上情。
二、案經甲○○告發由臺北市政府警察局信義分局報告台灣台北
    地方法院檢察署檢察官聲請以簡易判決處刑。
    理  由
一、訊據被告丙○○固不否認其有在前開查封公告上黏貼載有「
    愛上螢火蟲」等字樣之黑色海報之事實不諱，然矢口否認有
    何違背查封標示效力之犯意，辯稱：伊係為防止孩子回家後
    ，看到封條心生恐懼，才詢問當律師之妹妹即被告乙○○，
    被告乙○○查閱刑法第一百三十九條相關之解釋、判例、判
    決，及詢問該案本院民事執行處之書記官，書記官告知可以
    拿東西蓋住，但勿碰到封條本身，伊才在查封公告上黏貼海
    報，且海報係伊一人所貼云云。被告乙○○則否認有與被告
    丙○○共謀違反查封標示之犯意聯絡，辯稱：被告丙○○打
    電話詢問後，伊查閱該法條相關之解釋、判例、判決後，再
    打電話詢問該案本院民事執行處之書記官，書記官告知可以
    拿東西蓋住封條，但勿碰到封條本身，伊才轉述書記官之意
    見予被告丙○○，又辯稱其執行有關查封業務時，實務上若
    債務人要求，書記官可將查封公告黏貼於較不顯眼之處或准
    許債務人以月曆等類似之物品掛於查封公告上云云。
二、經查：
（一）、上開不動產係經本院民事執行處查封屬實，有查封筆錄
        、本院民事執行處北院錦九十一民執午字第二七六四號
        囑託查封登記書影本等在卷可稽。而查封公告上黏貼載
        有「愛上螢火蟲」等字樣之黑色海報，係被告丙○○於
         91年月27日中午12時許所為之事實，除經被告丙○○
        坦承之外，另證人即被告二人之弟媳丁○○到庭證稱：
        91 年2月27日伊下班回家看到牆壁上貼有螢火蟲字樣之
        海報，伊問被告丙○○，被告丙○○告知係其所黏貼，
        因為怕小孩回家看到等語。又經台灣台北地方法院檢察
        署檢察事務官履勘現場，製有勘驗筆錄及照片十三幀附
        卷可參。而被告丙○○係打電話詢問被告乙○○後再黏
        貼海報之事實，亦經被告二人供述在卷。雖被告乙○○
        辯稱詢問本執行案件之承辦書記官即到場之證人戊○○
        後戊○○告以可用物品將查封公告遮蓋住，伊將書記官
        之意見轉述與被告丙○○云云。然證人戊○○到庭證稱
        ，不記得有自稱債務人或律師之人打電話問因恐小孩害
        怕，有無其他處理之方式？又稱並不會跟當事人說可以
        用物品遮住查封公告等語。故被告乙○○辯稱有詢問戊○○一節，並無證據足以證明，而不足採信。另告發人
        甲○○雖到庭證稱：於同年月28日清晨出門運動時親眼
        見到被告二人在黏貼海報云云，然告發人為本件執行案
        件債權人之岳父，為告發人所自陳，又係提出告發之人
        ，其與被告二人利害相反，且除其陳述之外，並無其他
        證據足以佐證，故其所陳述被告乙○○有共同黏貼海報
        及黏貼之時間為9年2月28日清晨6時許部分顯不足採信
        。
（二）、按刑法第一百三十九條規定：「損壞、除去或污穢公務
        員所施之封印或查封之標示，或為違背其效力之行為」
        之處罰，係保障其封印及查封效力，指不侵及封印之印
        文及記章，而實施保全中之不應為之一切行為而言，該
        條有三種處罰類型：(一)僅損壞、除去或污穢而未為違背
        其效力；(二)損壞、除去或污穢等行為且為違背其效力；
        (三)不損壞、除去或污穢等行為，而僅為違背其效力，均
        係處罰之客體。是以違背查封效力之行為係就封印或標
        示之實際效力之妨害，雖不侵及封印或標示之外觀，但
        卻使封印或標示喪失其查封之效力，仍就該行為予以處
        罰，此觀之該條之立法理由及司法院院解字第三九三六
        號之解釋甚明，亦即該條規定違背查封效力罪，所保護
        之法益為國家法益，即為維護法院查封之公信力而製訂
        處罰之規定，其構成要件為「為違背其效力之行為」，
        不以損壞或污穢封印為必要，只須債務人為違反查封效
        力之行為，即與構成要件相當。再者，扣押之所以採查
        封標示方法，除揭示禁止債務人處分其標的物外，另在
        使第三人能知悉查封事實，以免不知情而受損害（例如
        向債務人買受、承租標的物、支付訂金、租金等）。故
        在不動產標示公告上，黏貼他物，遮蔽查封公告，使人
        無法知悉查封之事實，參照大理院第七二０號解釋，及
        臺灣高等法院九十二年度上易字第一０一一號刑事確定
        判決意旨，應屬違背查封效力之行為。本件由卷附之現
        場照片所示及被告丙○○之供述，前開查封公告上係以
        雙面膠貼在載有「愛上螢火蟲」等字樣之黑色海報四週
        ，再貼在查封公告上，而完全遮蔽查封公告，雖證人戊○○證稱有時去現場查封，債務人要求用月曆或日曆遮
        面等語。縱使實務上有此便宜做法，然日曆或月曆係隨
        時可得取下及翻開使查封公告顯露出來，而本件係以具
        有相當黏性之雙面膠貼在查封公告四周，與用日曆或月
        曆遮住不可相提並論。綜合上述，被告丙○○將海報黏
        貼於查封公告上，使第三人無法知悉上開土地及建物業
        經查封之事實，自屬違背查封標示效力之行為，而被告
        乙○○雖未共同實施黏貼海報之行為，然其本身亦住於
        該屋內，竟告知被告丙○○可以為前開行為，應認為與
        被告丙○○有共同之謀議，綜上所述，本件事證已屬明
        確，被告二人所辯，屬卸責之詞，不足採信，犯行均堪
        認定，應依法論科。
三、核被告二人所為，均係犯刑法第一百三十九條為違背查封標
    示效力罪。被告二人就此犯行有共同之謀議，由被告丙○○
    實施，應論以共同正犯。審酌被告二人犯罪之動機係因為免
    子女看到查封公告心理受影響，尚屬情有可原，被告乙○○
    身為執業律師，被告二人犯罪之方法、所生危害及犯罪後態
    度等一切情狀，分別量處如主文所示之刑，並均諭知易科罰
    金之折算標準。
四、據上論斷，應依刑事訴訟法第299條第1項前段、第452條，
    刑法28條、第139條、第41條第1項前段，罰金罰鍰提高標準
    條例第1條前段、第2條，判決如主文。
本案經檢察官蕭惠菁到庭執行職務。
中　　華　　民　　國　　94　　年　　4 　　月　　22　　日
　　　　　　　　　刑事第六庭  審判長  法　官　余學淵
                                      法　官　趙子榮
                                      法  官  曾正龍
以上正本證明與原本無異。
如不服本判決應於送達後10日內向本院提出上訴狀。
                                      書記官  彭自青
中　　華　　民　　國　　94　　年　　4 　　月　　22　　日
附錄本案論罪法條全文
中華民國刑法第一百三十九條
損壞、除去或污穢公務員所施之封印或查封之標示，或為違背其
效力之行為者，處一年以下有期徒刑、拘役或三百元以下罰金。
